臺灣彰化地方法院民事裁定
109年度消債更字第122號
聲  請  人  
即  債務人  蘇文龍  

代  理  人  蔡逸軒律師
上列聲請人因消費者債務清理事件聲請更生，本院裁定如下：
    主  文
聲請人自民國110年6月9日下午4時起開始更生程序。
命司法事務官進行本件更生程序。
    理  由
一、聲請意旨略以：聲請人因有不能清償債務之虞，前與最大債
    權銀行中國信託商業銀行（下稱中信銀行）於民國109年10
    月6日踐行法院前置調解，惟調解不成立，復未經法院裁定
    開始清算程序或宣告破產，爰向本院聲請更生等語。
二、按債務人不能清償債務或有不能清償之虞者，得依本條例所
    定更生或清算程序，清理其債務；債務人無擔保或無優先權
    之本金及利息債務總額未逾新臺幣（下同）1,200萬元者，
    於法院裁定開始清算程序或宣告破產前，得向法院聲請更生
    ；法院開始更生程序之裁定，應載明其年、月、日、時，並
    即時發生效力；法院裁定開始更生或清算程序後，得命司法
    事務官進行更生或清算程序，消費者債務清理條例（下稱消
    債條例）第3條、第42條第1項、第45條第1項、第16條第1項
    前段定有明文。而債務人之清償能力是處於流動性狀態，聲
    請時與法院裁定時之清償能力未必一致，應以法院裁定時為
    判斷基準時，且法院審酌所謂「不能清償或有不能清償之虞
    」，允宜綜衡債務人全部收支、信用及財產狀況，評估是否
    因負擔債務，而不能維持人性尊嚴之最基本生活條件，所陳
    報之各項支出，是否確屬必要性之支出，如曾有協商方案，
    其條件是否已無法兼顧個人生活之基本需求等情，為其判斷
    之準據。
三、經查：
（一）聲請人前與中信銀行踐行調解，惟調解不成立之情，業經
      本院調取本院109年度司消債調字第204號卷宗核閱屬實。
（二）聲請人債務概況：依中信銀行於109年10月5日之陳報，聲
      請人對中信銀行、甲○銀行、玉山商業銀行、乙○商業銀行
      等債權人之無擔保債務合計為262萬4,043元。　　　
（三）聲請人資力狀況：
 　1、薪資、佣金、津貼等收入：依聲請人所提出之109年10月
      至110年4月薪資單所載，聲請人平均每月薪資、佣金、津
      貼等收入為4萬7,136元（即：（47,763+46,971+46,954+4
      6,954+47,404+46,954+46,954）÷7＝47,136，小數點以下
      四捨五入，下同）。
　 2、其他財產：聲請人之中信銀行、臺北富邦銀行存款合計為
      1,644元（即：1,344+300＝1,644），康健人壽保單解約金
      合計為5萬5,905元（即：12,941+42,964＝55,905）；此外
      ，聲請人即無其他財產可供清償債務，有聲請人106至108
      年度稅務電子閘門財產所得調件明細表附卷可參。
（四）聲請人支出狀況：
 　1、必要生活費支出：
 （1）按債務人必要生活費用，以最近1年衛生福利部或直轄市
      政府所公告當地區每人每月最低生活費1.2倍定之；債務
      人釋明更生期間無須負擔必要生活費用一部或全部者，於
      該範圍內，不受最低數額限制；債務人證明確有必要支出
      者，不受最高數額及應負擔比例之限制，消債條例第64條
      之2第1項、第3項定有明文。
 （2）聲請人主張：其每月須支付餐費6,000元、交通費2,000元
      、房屋租金（含電費）8,800元、健保費335元、保險費2,
      299元等必要支出等語。經查，110年臺灣省每人每月最低
      生活費是1萬3,288元，並據以計算之聲請人必要生活費用
      為每月1萬5,946元（即：13,288×1.2＝15,946）；又聲請
      人主張之每月餐費6,000元，與現今一般人之每月膳食費
      大致相當，應屬可採；再者，依聲請人所提出之109年10
      月至110年4月薪資單所載，聲請人所任職之騰群國際貿易
      有限公司既有給予聲請人每月交通津貼4,000元，並每月
      從薪資扣除健保費335元，可見聲請人應有為工作而支出
      交通費、健保費，故其主張每月須支出交通費2,000元、
      健保費335元，同屬可信；又依聲請人所提出之房屋租賃
      契約書、應收帳款明細表所示，聲請人自109年8月至110
      年5月之每月平均房屋租金（含電費）為8,356元（即：（
      8,805+9,465+8,385+7,945+7,915+8,495+8,605+7,985+7,
      905+8,055）÷10＝8,356），故聲請人逾此範圍之主張，難
      認有據；另聲請人支出保險費2,299元所投保者為防癌險
      、傷害險等商業保險，非屬必要。從而，堪認聲請人每月
      確有支出餐費6,000元、交通費2,000元、房屋租金（含電
      費）8,356元、健保費335元等必要生活費用合計1萬6,691
      元，且此金額核與依110年臺灣省每人每月最低生活費所
      計算之必要生活費用每月1萬5,946元差距不大，故以1萬6
      ,691元定聲請人每月必要生活費用，應屬適當。
   2、扶養費：
 （1）按受扶養者之必要生活費用，準用第64條之2第1項規定計
      算基準數額，並依債務人依法應負擔扶養義務之比例認定
      之，消債條例第64條之2第2項定有明文。　　
 （2）聲請人主張：其每月須支出1名未成年子女之扶養費2萬元
      等語，並提出離婚協議書為證，然依該協議書之記載，2
      萬元應是支付給前妻之贍養費及慰藉金，而非給予該子女
      之扶養費，故聲請人上開主張，不足採信。
 （3）依戶籍謄本所載，聲請人之未成年子女為94年出生，迄今
      尚未成年，應有受聲請人扶養之必要；又參酌前揭規定、
      民法第1115條第1項、第3項、第1116條之2之規定意旨，
      該子女之扶養費應由聲請人與其前妻共同負擔，而衡諸該
      子女是設籍於新北市，依前揭規定，該子女每月生活費數
      額應依110年新北市每人每月最低生活費1.2倍定之，即2
      萬1,202元（即：17,668×1.2＝21,202），再依聲請人應負
      擔扶養義務之比例計算後，聲請人對該子女應負擔之扶養
      費應為1萬601元（即：21,202÷2＝10,601）。
（五）綜上，聲請人每月收入4萬7,136元，扣除聲請人個人之必
      要生活費用1萬6,691元及扶養費1萬601元後，尚有餘額1
      萬9,844元可供清償所積欠之債務。而聲請人如以該餘額
      清償所積欠之債務262萬4,043元，仍須逾11年之期間始得
      清償完畢（即：2,624,043÷19,844÷12≒11年），而聲請人
      為53年出生，現已為57歲，距勞動基準法第54條第1項第1
      款規定之強制退休年齡65歲，僅相距8年，可見聲請人實
      無法於退休前清償債務262萬4,043元，遑論後續尚有利息
      或違約金持續衍生，聲請人所需還款年限顯然更長；另酌
      以聲請人其他財產價值不高，所能提供清償債務範圍亦屬
      有限。故聲請人實有藉助更生制度調整其與債權人間之權
      利義務關係而重建其經濟生活之必要。
四、綜上所述，本院綜合聲請人之清償能力，堪認聲請人客觀上
    對已屆清償期之債務有不能清償或難以清償之虞，又其所負
    無擔保或無優先權之債務未逾1,200萬元，且未經法院裁定
    開始清算程序或宣告破產，復無消債條例第46條各款所定駁
    回更生聲請之事由存在，則聲請人聲請更生，洵屬有據，應
    予准許。至聲請人於更生程序進行中，應說明：就其他財產
    是否一併納入更生方案，並提出足以為債權人會議可決或經
    法院認為公允之更生方案以供採擇。而司法事務官於進行本
    件更生程序、協助聲請人提出更生方案時，亦應依聲請人之
    薪資變化、社會常情及現實環境衡量聲請人之償債能力，並
    酌留其生活上應變所需費用，進而協助聲請人擬定允當之更
    生方案，始符消債條例重建債務人經濟生活之立法目的，附
    此敘明。
五、依消債條例第11條第1項、第45條第1項、第16條第1項，裁
    定如主文。
中　　華　　民　　國　　110 　年　　6 　　月　　9 　　日
              民事第四庭    法　官　許嘉仁
以上正本係照原本作成。
本裁定不得抗告。
中　　華　　民　　國　　110 　年　　6 　　月　　9 　　日
                            書記官　曾靖雯